台灣基隆地方法院刑事判決　　　　　　　　　　　　　九十二年度訴字第六０三號
　　公　訴　人　　臺灣基隆地方法院檢察署檢察官
　　被　　　告　　甲○○
　　指定辯護人　　本院公設辯護人乙○○
右列被告因強盜等案件，經檢察官提起公訴（九十二年度偵字第三三四九號），本院
判決如左：
    主    文
甲○○傷害人之身體，累犯，處有期徒刑參月，如易科罰金，以參佰元折算壹日。
被訴強盜部分無罪。
    事    實
一、甲○○前因違反毒品危害防制條例案件，經本院判處有期徒刑五月確定，於民國
    九十年十月十六日執行完畢，竟猶不知悛悔，於九十二年九月二十三日凌晨一時
    許，騎乘機車行經基隆市○○路上「土地公廟」前時，因會車險些擦撞對向己○○所騎機車，遭己○○怒罵「你會不會騎車」等語，招致甲○○心生不悅，竟基
    於傷害人身體之犯意，自後追上己○○所騎機車，旋以徒手及安全帽毆打己○○
    頭部、臉部及身體，致使己○○受到頭部擦傷、上唇瘀青、上門牙斷裂、背部瘀
    紅等傷害。
二、案經被害人己○○訴由基隆市警察局第四分局報請台灣基隆地方法院檢察署檢察
    官偵查起訴。
    理    由
壹、有罪部分：
一、右揭事實，業經被告甲○○坦認不諱，核與告訴人己○○指訴之情節相符，並有
    行政院衛生署基隆醫院驗傷診斷書一件在卷可稽，被告傷害犯行，洵堪認定。
二、核被告所為，係犯刑法第二百七十七條第一項之傷害罪。被告前因違反毒品危害
    防制條例案件，經本院判處有期徒刑五月確定，於九十年十月十六日方執行完畢
    ，其於五年內再犯有期徒刑以上之本罪，係屬累犯，並應依法加重其刑。爰審酌
    被告之品行、本案僅因險些擦撞之言語衝突即出手毆打之動機、手段、告訴人所
    受傷情尚輕、且被告犯後供承不諱等一切情狀，乃量處如主文所示之刑，並諭知
    易科罰金之折算標準，以示懲儆。
貳、無罪部分：
一、本案公訴人另以：被告甲○○於九十二年九月十二日上午六時三十五分許，與真
    實姓名年籍不詳之男子均未戴安全帽而共乘機車乙部，行經基隆市○○路一八０
    號前時，見丁○○一人獨自行走在騎樓內，竟萌不法之心，共同基於意圖為自己
    不法所有之犯意聯絡，由該不明男子持客觀上具危險性可供兇器使用之利刃（細
    長尖刀）一把，自丁○○右後方抵住其脖子，並以所持利刃割傷丁○○右手大拇
    指，致使丁○○因驚恐疼痛而不能抗拒，該不明男子遂動手強取丁○○之黑色女
    用皮包一個（內有中華商業銀行提款卡一張、健保卡一張、呼叫器一個、力霸公
    司服務卡一張、摩托羅拉牌Ｃ二八九型銀色行動電話一支、現金新台幣七百元等
    財物），得手後，該不明男子旋坐上在旁等待之甲○○所騎機車逃離現場。經警
    調閱丁○○所使用前開行動電話搭配之0000000000號門號通聯紀錄及
    序號，發現該行動電話由被告陳家強（另為不起訴處分）使用中，經陳家強供承
    行動電話係甲○○所交付而查獲，因認被告另涉犯刑法第三百三十條第一項之加
    重強盜罪嫌云云。
二、按犯罪事實應依証據認定之，無証據不得認定犯罪第二項事實；又不能證明被告
    犯罪者，應諭知無罪之判決，刑事訴訟法第一百五十四條第二項、第三百零一條
    第一項分別定有明文。又認定不利於被告之事實，需依積極證據，苟積極證據不
    足為不利於被告之事實認定時，即應為有利於被告之認定，更不必有何有利之證
    據，最高法院四十年度台上字第八六號、三十年度上字第八一六號判例可資參照
    。本案公訴人無非以被害人遭強盜之電話，案發後係由被告交付陳家強使用，及
    被害人丁○○之指認為証據。經訊被告固坦承有交付前開行動電話予陳家強，惟
    堅決否認涉有強盜犯行，並辯稱：其並未強盜被害人丁○○之皮包，其交給陳家
    強之行動電話係九月間在西定國小馬路旁拾得，當時手機內還有電話卡，其撿到
    後將電話卡丟棄，嗣向陳家強借款新台幣（下同）五百元，才在加油站前將手機
    交給陳家強，且被害人於警局係經警員指示後方為指認，且原先其站立最右邊，
    且有聽到被害人說不是，警員將其帶開後再回來方指認，拍照時才又換至中間位
    置等語。
三、經查，本案被害人於案發當日至警局報案時陳稱：未正面看見歹徒，只知道歹徒
    高高瘦瘦，亦未見歹徒交通工具，但感覺上應是輕機車。（參見本院九十二年九
    月十二月警訊筆錄影本），惟嗣於警方查獲被告之指認時，則指稱：因歹徒均未
    戴安全帽，且伊當時精神狀況良好，且天色已明，伊能清楚看見該騎機車男子之
    面貌及身材，尤其是該男子之側面。另於偵查中亦陳明：「他們二人都沒戴安全
    帽，所以他們的長相我都看很清楚。我在警察總局有指認被告，我指認的那人是
    當天騎機車的那個，那人被我指認時，他的衣服和髮型都和案發時一樣。我雖然
    只看側面，沒看到正面，但被搶時是白天，而且他的輪廓及頭型、髮型都很明顯
    。」等語，是被害人於案發當日即已無從辨識歹徒，反於離案發近一個月之查獲
    被告時，卻能明白指認，已與常理有違。況被害人於本院審理時陳稱：其係走在
    騎樓下，見左前方有一機車停下，嗣發現有人將刀架其右邊脖子上，其先往左看
    一人騎於機車上，再往右看一理學生頭之男子拿刀架其脖子上，嗣該人以刀劃傷
    其右手虎口，其即以左手扶壓右手並整個人蹲下，頭亦下垂，不知該人往何處逃
    跑，亦均未抬頭見歹徒如何離開現場等情，是本案被害人自始即無從肯認持刀奪
    其皮包之歹徒係從所見機車上下來，又不知該歹徒是否跳上該機車逃逸，乃該持
    刀歹徒與該機車騎士是否同夥已無法確認，且其在騎樓下，該機車在其左前方（
    將近平行）橫向距離約四、五步，而其所稱之指認亦僅係該機車騎士所穿著Ｔ恤
    之袖口長度及服貼度為指認，則其於警、偵訊之指証，均難以採信。況本案被告
    、所辯於警局之指認過程及位置，經本案處理員警丙○○及組長戊○○到庭詰問
    後，確未依法錄影指認過程，二警員對指認過程、次數及位置等証陳均不一致，
    該指認程序顯見瑕疵，至組長戊○○並坦承指認時有與被害人溝通，且被告確有
    經二次之指認，另拍照時亦曾調換位置等情，均與被告所辯相符，乃被告所辯，
    既均與事實相符，應可採信。
四、再查，被害人遭強盜之行動電話，嗣於陳家強處尋得，雖陳家強証陳為被告因借
    款五百元而於加油站前取得等情，核與被告供承均相符合，至交付時間，被告均
    供稱係拾獲後一、二天之下午五時許，雖無法肯定確認日數，然該支行動電話依
    卷附之雙向通聯紀錄所示，第一次使用係於案發翌日下午七時許，要與被告及証
    人陳家強供証之交付時間無不符，要無所謂被告供承之拾獲係在強盜案發前之矛
    盾，此外，本案查無其他任何積極証據足認該行動電話為被告強盜所得，拾獲行
    動電話又非不可能，自不得以被強盜之手機經被告持有，即遽認為被告強盜。
五、綜上所述，本案查無証據足認被告曾持有之被害人之行動電話係強盜而來，且被
    害人於警局指認被告之程序顯有瑕疵，經本院調查，亦發現依被害人所述，僅曾
    回頭見持刀之歹徒，至該歹徒是否自所稱之左前方機車上下來，或嗣後有無以該
    機車逃逸，均屬不確定，對被告之指認亦僅止於Ｔ恤之服貼度等情，則難以認定
    本案強盜為被告所為，此外，復查無其他任何積極証據，足認被告有強盜犯行，
    乃此部分屬事証不足，自應為被告無罪之諭知，以免冤抑。
參、據上論斷，應依刑事訴訟法第二百九十九條第一項前段、第三百零一條第一項，
    刑法第二百七十七條第一項、第四十七條、第四十一條第一項前段，罰金罰鍰提
    高標準條例第一條前段、第二條，判決如主文。
本案經檢察官張長樹到庭執行職務。
中        華        民        國      九十三    年    一    月    卅    日
                                    台灣基隆地方法院刑事第四庭
                                        審判長  法  官  陳玉雲
                                                法  官  陳志祥
                                                法  官  王慧惠
右正本證明與原本無異。
對於本件判決如有不服，應於收受送達後十日內，向本院提出上訴書狀，上訴於臺灣
高等法院，並按他造當事人之人數附具繕本。
                                                書記官  王毓嫻
中        華        民        國      九十三    年    二    月    四    日
